【裁判字號】    97,抗,1991
【裁判日期】    971230
【裁判案由】    假扣押
【裁判全文】
臺灣高等法院民事裁定                  97年度抗字第1991號
抗  告  人  戊○○
            乙○○
            丁○○
                      前列三人.
抗  告  人  丙○○
上列抗告人與相對人甲○○間假扣押事件，對於中華民國97年11
月5日臺灣板橋地方法院97年度裁全字第7027號裁定，提起抗告
，本院裁定如下：
    主  文
抗告駁回。
抗告費用由抗告人負擔。
    理  由
一、聲請及抗告意旨略以：抗告人之被繼承人為徐雨鍊，與徐雨
    吟為兄弟，於民國（下同）57年8月1日因繼承父親徐風運遺
    產，雙方同意將徐雨鍊應繼承之財產即即臺北縣板橋鎮○○
    段148地號（地籍測後為臺北縣板橋市○○段29地號）、
    148-2地號（重測後為民權段31地號，並分割增加31-1地號
    ）內50坪土地，暫登記予徐雨吟名下，並由徐雨吟書立立據
    ，且將上開地號權狀交由徐雨鍊收執。且徐雨吟竟起訴請求
    返還無權占有之權狀，否認上開立據之真正，經臺灣板橋地
    方法院85年度板簡字第1646號判決徐雨吟敗訴。嗣上開土地
    經臺北縣政府公告為區段徵收，徐雨吟申領抵價地（即臺北
    縣板橋市○○段○○段13地號，面積2,193.77平方公尺，應
    有部分34525/100000，下稱系爭13地號），抗告人為保全立
    據之土地債權（即系爭13地號土地應有部分15837/100000）
    ，乃聲請假處分，經臺灣板橋地方法院86年裁全字第3148號
    裁定准對上開抵價地執行假處分，抗告人供擔保後，對徐雨
    吟向臺北縣政府具名領回上開抵價地執行囑託查封登記。86
    年10月21日抗告人以臺灣板橋地方法院86年度重訴字第377
    號起訴狀繕本送達徐雨吟時，表示終止上開土地委任信託關
    係，請求將系爭13地號土地18537/100000移轉登記予抗告人
    ，經本院88年度重上字第162號判決認定徐雨鍊與徐雨吟間
    有土地信託關係存在，由抗告人繼承徐雨鍊之信託權利，判
    命徐雨吟將系爭13地號土地所有權應有部分34525/100000，
    其中13429/100000移轉登記予抗告人，駁回抗告人其餘請求
    。徐雨吟就返還信託土地有不完全給付之情事，此不完全給
    付係可歸責於徐雨吟，應負回復原狀之損害賠償責任，且徐
    雨吟亦未於信託關係消滅後，履行其報告信託事務之義務。
    詎徐雨吟竟於97年7月24日以夫妻贈與方式，將系爭13地號
    土地應有部分移轉15315/100000予相對人，為恐徐雨吟聯合
    相對人對系爭13地號土地再為移轉或脫產，抗告人亦另向法
    院聲請假處分外，抗告人因徐雨吟返還信託土地不完全給付
    ，亦受有律師費用、利息支出等，共計25,643,386元之損害
    ，而徐雨吟名下系爭13地號土地目前已無另可供債權人聲請
    假扣押之財產，且相對人依系爭立據第2條約定，為徐雨吟
    之繼承人，抗告人對徐雨吟之債權，亦得向相對人主張等語
    ，爰求：請求原法院或抗告法院變更原裁定，並准許債權人
    就相對人甲○○名下座落於臺北縣板橋市○○段○○段13地
    號之土地，面積2193.77平方公尺，應有部分15315/100000
    ，其中應有部分11907/100000，於新臺幣（下同）2,600萬
    元範圍內予以假扣押等語。
二、原裁定意旨則以：抗告人所提立據、本院88年度重上字第16
    2號判決、94年度抗字1988號裁定、95年度抗字第148號裁定
    、97年度抗字第1002號裁定、臺灣板橋地方法院97年度裁全
    字第6043號裁定、97年民執全菊字第2950號函、存證信函等
    影本為釋明，無法釋明抗告人對相對人有任何債權而得聲請
    假扣押，即無請求之原因。抗告人或有得聲請法院撤銷前開
    債務人夫妻間贈與行為之原因，惟此亦非得請求假扣押相對
    人財產之請求原因。又抗告人雖亦列徐雨吟為債務人，惟其
    僅請求對相對人之土地為假扣押，未聲請就徐雨吟之財產假
    扣押等語，駁回抗告人之聲請。
三、按債權人就金錢請求或得易為金錢請求之請求，欲保全強制
    執行者，得聲請假扣押。假扣押，非有日後不能強制執行或
    甚難執行之虞者，不得為之。請求及假扣押之原因，應釋明
    之；前項釋明如有不足，而債權人陳明願供擔保或法院認為
    適當者，法院得定相當之擔保，命供擔保後為假扣押，為民
    事訴訟法第522條第1項、第523條及第526條第1項、第2項定
    有明文。是以債權人聲請假扣押，應就其請求及假扣押之原
    因，加以釋明，釋明如有不足，而債權人陳明願供擔保或法
    院為適當者，法院得定相當之擔保，命供擔保後為假扣押。
    供擔保係補釋明之不足，並非可代替釋明，債權人之釋明責
    任，未因可供擔保而免除，故債權人就其請求及假扣押之原
    因如未提出證據以為釋明，即非釋明不足，法院自不得命供
    擔保後為假扣押。
四、經查：
    (一)本件抗告人就其主張對相對人有假扣押之請求，固提出立
      據、本院88年度重上字第162號判決、本院97年度抗字第
      1102號民事裁定、臺灣板橋地方法院97年度裁全字第6043
      號民事裁定、臺灣板橋地方法院民事執行處97年9月30日
      板院輔97執全菊字第2950號函、台北東門郵局第110號存
      證信函、本院94年度抗字第1988號民事裁定、本院95年度
      抗字第148號函、台北重南郵局第443號存證信函、板橋文
      化路郵局第13993號函、板橋國慶郵局第2283號函、土地
      登記謄本、存證信函回執、聯大法律事務所收據、國泰人
      壽房屋擔保借款繳息證明、行政院金融監督管理委員會銀
      行局93年11月16 日銀局(一)字第0930032896號函等件以為
      釋明，然此為抗告人與徐雨吟間，因系爭立據之糾紛，所
      生訴訟之判決，為保全金錢以外請求所聲請之假處分裁定
      ，取回假處分擔保金之裁定，及相互催告之存證信函，並
      不足以釋明抗告人對相對人有任何金錢或得易為金錢請求
      之債權，而得聲請假扣押。
    (二)雖抗告人又稱系爭立據第2條特別約定立據人包括其繼承
      人及財產管理人在內，即徐雨吟已認諾雙方當事人依系爭
      立據之信託契約成立後，其繼承人及財產管理人等須概括
      承受因系爭立據所生之債務，相對人為徐雨吟之法定繼承
      人，抗告人對徐雨吟之債權得依系爭立據第2條對相對人
      主張債權等語。查系爭立據第2條固有「立據人包括其繼
      承人及財產管理人等在內」，然就是否已有繼承之事實發
      生，相對人已為徐雨吟之繼承人，或於繼承之事實發生後
      ，相對人必為徐雨吟之繼承人，依債權相對性原理，抗告
      人是否現今即得對之主張徐雨吟不完全給付所生損害賠償
      債權，依抗告人所提之證據，亦無從使法院產生相信其主
      張大概如此之薄弱心證，尚難認其已盡釋明之責，而符合
      前開假扣押之要件。原裁定以未釋明請求之原因，駁回抗
      告之聲請，並無違誤，抗告意旨仍執陳詞指摘原裁定不當
      ，求予廢棄，並無理由，應予駁回。
五、據上論結，本件抗告為無理由，爰裁定如主文。
中    華    民    國    97    年    12    月    30    日
                  民事第三庭
                        審判長法  官  林敬修
                              法  官  張靜女
                              法  官  吳青蓉
正本係照原本作成。
本裁定除以適用法規顯有錯誤為理由，並經本院許可外，不得再
抗告。如提起再抗告，應於收受送達後10日內委任律師為訴訟代
理人向本院提出再抗告狀。並繳納再抗告費新台幣1,000元。
中    華    民    國    97    年    12    月    30    日
                              書記官  殷丹妮


司法院資訊處製作；財團法人民間司法改革基金會備份。
